【裁判字號】    95,家訴,21
【裁判日期】    951102
【裁判案由】    終止收養
【裁判全文】
臺灣苗栗地方法院民事判決              95年度家訴字第21號
原      告  甲○○
                        巷18.
被      告  丙○○○
                        巷18.
兼      上  乙○○
特別代理人
上列當事人間終止收養事件，本院於民國九十五年十月十九日言
詞辯論終結，判決如下：
    主    文
原告與被告間之收養關係終止。
訴訟費用由被告負擔。
    事實及理由
一、原告主張略以：因被告乙○○、丙○○○未生育子女，經親
    友指點收養子女會帶來好運，原告甲○○從小即過繼予被告
    當養女，未曾被徵詢過意願，被告收養原告後陸續生下二男
    一女，原告亦盡心盡力負責照顧弟妹，數十年來雙方均過著
    安樂之日子，近來原告渴望回歸原生父母之戶籍，經養父即
    被告乙○○欣然同意，然因養母丙○○○已重病而成為植物
    人，兩造無法協議辦理終止收養關係，為此，依據民法第一
    千零八十一條第六款其他重大事由之規定，訴請判決宣告原
    告與被告間之收養關係終止等語。並提出兩造之戶籍謄本及
    被告丙○○○之診斷證明書、身心障礙手冊等件為證。
二、按對於無訴訟能力人為訴訟行為，因其無法定代理人，或其
    法定代理人不能行代理權，恐致久延而受損害者，得聲請受
    訴法院之審判長，選任特別代理人，民事訴訟法第五十一條
    第一項定有明文可參。查被告丙○○○因手術後腦內出血，
    長期臥床達七、八年之久，領有重度多重障之殘障手冊，此
    經原告陳述甚明，核與被告丙○○○之診斷證明書、身心障
    礙手冊相吻合，復經其丈夫即被告乙○○當庭坦承屬實，足
    見被告丙○○○已欠缺進行訴訟行為之能力，茲審酌被告乙
    ○○為其結褵數十年之丈夫，迄今仍對其不離不棄，是原告
    聲請選任被告乙○○擔任被告丙○○○之特別代理人，應屬
    妥適，爰准許之，先予敘明。
三、經查，原告主張之上情，核與其所提出之兩造戶籍謄本及被
    告丙○○○之診斷證明書、身心障礙手冊相符，復經被告乙
    ○○於九十五年十月十九日到庭坦承屬實，表明被告夫婦業
    已生育二男一女，晚年之照顧無虞，同意與原告終止收養關
    係，成全原告回復本性，但私下仍會保持原來之聯繫，其他
    子女亦知悉及贊同兩造終止收養關係等語，堪信原告與被告
    間已無繼續維持法律上收養關係之意願及必要性。按養父母
    、養子女之一方，對於他方為虐待或重大侮辱時、惡意遺棄
    他方時、養子女被處二年以上之徒刑時、養子女有浪費財產
    之情事時、養子女生死不明已逾三年時或有其他重大事由時
    ，法院因他方之請求，得宣告終止其收養關係，民法第一千
    零八十一條定有明文。核兩造主觀上既然不願再繼續維持法
    律上之收養關係，客觀上被告夫婦之晚年奉養亦有其餘子女
    堪予承擔，未見有何不利益，則原告以民法第一千零八十一
    條第六款所規定之其他重大事由，訴請判決終止兩造之收養
    關係，與法尚無不合，應予准許。
四、結論：原告之訴為有理由，依民事訴訟法第七十八條，判決
    如主文。
中    華    民    國    95    年    11    月    2     日
                  家事庭法  官  李麗萍
正本係照原本作成
如對本判決上訴，須於判決送達後20日內向本院提出上訴狀，並
繳納上訴費用新台幣四千五百元。
                        書記官  丁文宏
中    華    民    國    95    年    11    月    2     日


司法院資訊處製作；財團法人民間司法改革基金會備份。
